臺灣臺中地方法院刑事判決　　　　　 96年度中簡上字第398號
上　訴　人　臺灣臺中地方法院檢察署檢察官
上　訴　人
即　被　告　甲○○
上列被告因詐欺案件，不服本院臺中簡易庭95年度中簡字第442
號中華民國96年3月13日第1審簡易判決（聲請案號：95年度偵字
第17548、24958號），提起上訴，及移送併辦 (95年度偵字第26
794號)，本院管轄之第2審合議庭判決如下：
    主    文
原判決撤銷。
甲○○連續幫助意圖為自己不法之所有，以詐術使人將本人之物
交付，處有期徒刑陸月，如易科罰金，以銀元參佰元即新臺幣玖
佰元折算壹日。
    犯罪事實
一、甲○○明知金融帳戶存摺、印章、提款卡及密碼等帳戶資料
    如交付他人，可預見該蒐集帳戶之他人，將藉所蒐集之帳戶
    資料以遂行其詐欺取財之財產上犯罪之目的，竟仍不顧他人
    可能遭受財產上損害之危險，而基於幫助他人犯詐欺取財罪
    之不確定故意，並基於概括之犯意，先於民國94年9、10月
    間某日，在臺中市○○路不知名之網路咖啡店，將其自己在
    中華郵政股份有限公司冬山群英郵局申請開立之帳號000-00
    000000000000號金融帳戶之存摺、印章、提款卡及密碼，交
    付予不詳姓名年籍綽號「小陳」之成年男子，而幫助該人使
    用前開金融帳戶供詐騙他人匯款之用。嗣戊○○於94年10月
    14日接獲該詐欺集團成員之電話，該詐欺集團成員偽以抽中
    獎項名義詐騙，使戊○○不知有詐，誤信為真而陷於錯誤，
    於同日及同月18日，分別匯款新台幣（下同）70萬2,240元
    及10萬元至甲○○上開郵局帳戶中，旋即由該詐欺集團人員
    以現金提款及卡片提款方式將款項領出，甲○○即以此方式
    幫助該詐欺集團取得詐欺取財犯罪所得之財物。甲○○再自
    94年11月初起至11月中旬某日止，在臺中市○○路不知名之
    網路咖啡店，將其不知情之女友蔡吟芳 (另由檢察官為不起
    訴處分)於附表所示之金融機構所開立之帳戶存摺、印章、
    提款卡及密碼，連續交付予「小陳」，而以此方式幫助「小
    陳」犯詐欺取財罪。嗣「小陳」及其所屬之詐欺集團成員，
    於附表所示之時間，撥打電話給附表所示之乙○○等人，以
    附表所示之匯款原因詐騙乙○○等人，致乙○○等人陷於錯
    誤並信以為真，而於同日依指示以附表所示之金額匯款至附
    表所示蔡吟芳之金融帳戶內。嗣戊○○、乙○○等人匯款完
    後始查覺有異，發現受騙，遂報警究辦而查悉上情。
二、案經戊○○訴由臺中縣警察局大甲分局及乙○○等人訴由宜
    蘭縣警察局宜蘭分局及內政部警政署高雄港務警察局移送臺
    灣臺中地方法院檢察署檢察官偵查後聲請以簡易判決處刑及
    移送併辦。
    理  由
一、證據能力之說明：
　　查檢察官及上訴人即被告（以下簡稱被告）甲○○對於本判
　  決所引用之下列各項證據方法之證據能力，於本院準備程序
    時均表示無意見，且於法院調查證據時，知有刑事訴訟法第
    159 條第1項不得為證據之情形，亦未於言詞辯論終結前聲
　　明異議，茲審酌該等言詞陳述及書面陳述作成時之情況，認
    並無不宜作為證據之情事，依刑事訴訟法第159條之5之規定
    ，自得作為證據，合先敘明。
二、訊據被告甲○○固坦承將其冬山群英郵局帳戶及其女友蔡吟
    芳如附表所示帳戶分別陸續交予「小陳」之事實，惟矢口否
    認有何犯行，辯稱：因為當初「小陳」跟我說是借帳戶給他
    家人匯款之用，我那時沒有想那麼多，我也真的不知道「小
    陳」會把帳戶拿去作詐欺取財之帳戶使用云云。惟查被告甲○○上開犯行，業據被害人戊○○、乙○○、庚○○、丙○○、己○○、丁○○、葉王立糾等人分別於警、偵訊指訴明
    確，亦與共同被告蔡吟芳供述相符，復有被告甲○○在中華
    郵政股份有限公司冬山群英郵局之開戶基本資料及客戶歷史
    交易清單1份、蔡吟芳在如附表所示之金融機構之開戶基本
    資料及存摺存款交易查詢單、被害人匯款之匯款單影本共8
    張在卷可資佐證。被告雖以上詞置辯，惟查，被告於偵查中
    對於其犯幫助詐欺取財罪亦曾為認罪之表示 (偵12362號卷
    第23頁)，且查，被告於本院自承前後陸續交付「小陳」之
    帳戶近10本，而其與「小陳」並不是很熟的朋友等語，則既
    非熟識之朋友，焉會陸續交付「小陳」如此多之帳戶？且「
    小陳」竟是以「給他家人匯款用」之理由而向被告借用帳戶
    ，則若「小陳」果真要給其家人匯款，又何須如此多之帳戶
    ？此實難想像。且現今一般人申請活期存款帳戶相當容易，
    金融機構並不收取任何費用，因此，若非具有犯罪目的，應
　　無使用他人帳戶之必要，此乃眾所週知之事。況新聞媒體對
　  於詐欺集團取得人頭帳戶後，再持以供作犯罪使用，藉此逃
    避查緝之情事亦多所報導，而被告於本院亦自承係國中畢業
    學歷，已工作7、8年，而其當時亦係20多歲之成年人，則其
    亦有相當社會歷練，故其將帳戶交予詐欺集團成員使用，對
    於該帳戶可能用來做為詐欺取財之非法用途，應有所預見，
    且縱使發生亦不違背其本意，被告顯然有幫助詐欺取財之不
    確定故意無訛。綜上所述，被告所辯顯不足採，其上開犯行
    事證明確，洵堪認定。
三、按被告甲○○提供其自己及其女友蔡吟芳之金融帳戶存摺、
    印章、提款卡及密碼給不詳年籍姓名之成年男子詐騙他人財
    物之用，應具有幫助他人犯詐欺取財罪之故意，核係犯刑法
    第30條第1項、第339條第1項之幫助詐欺取財罪。其先後多
    次犯行，時間密接，所犯構成要件相同，顯係基於概括犯意
    反覆為之，為刑法修正前之連續犯，爰依法論以一罪，並加
    重其刑 (有關新舊法之比較適用均詳下述)。原審以被告罪
    證明確，而論處被告有期徒刑4月，如易科罰金，以銀元3百
    元即新臺幣9百元折算1日固非無見，惟原審未及審酌被告亦
    交付其自己冬山群英郵局帳戶及蔡吟芳臺中商業銀行營業部
    帳戶而幫助他人犯詐欺取財罪之犯罪事實，容有未洽，檢察
    官以原審未及審酌被告此部分之犯罪事實而提起上訴為有理
    由，而上訴人甲○○雖否認犯行及以原審量刑過重為由提起
    上訴則均無理由，惟原審既有上開可議之處，自應由本院予
    以撤銷改判。爰審酌被告之犯罪手段雖屬平和，惟其將上開
    多本帳戶提供他人，使他人得以使用各該帳戶作為詐欺取財
    之犯罪工具使用，並得以掩飾自己之身分，間接助長此類犯
    罪之增加，其犯罪後於偵查中原坦承犯行，惟於本院又否認
    犯行之犯罪後態度等一切情狀，量處如主文所示之刑，並諭
    知易科罰金之折算標準。
四、又被告行為後，刑法業於94年1月7日修正，於同年2月2日公
    布，迄於95年7月1日施行。按行為後法律有變更者，適用行
    為時之法律，但行為後之法律有利於行為人者，適用最有利
    於行為人之法律，修正後即現行刑法第2條第1項訂有明文。
    被告於行為後，新修正刑法已刪除刑法第56條連續犯之規定
    ，改採1罪1罰，此刪除雖非犯罪構成要件之變更，但顯已影
    響行為人刑罰之法律效果，自屬法律有變更，應依新修正刑
    法第2條第1項規定，比較新、舊法結果，仍應適用較有利於
    被告之行為時法律即舊法論以連續犯。又被告行為後，罰金
    罰鍰提高標準條例第2條業已刪除，而刑法第41條第1項前段
    關於易科罰金之折算標準已由舊法之銀元1百元、2百元、3
    百元修正為新臺幣1千元、2千元、3千元，因屬科刑規範事
    項之變更，其折算標準為裁判時所應諭知，自有就新舊法規
    定比較之必要，經比較新舊法結果，以被告行為時之舊法較
    為有利於被告，是依修正後刑法第2條第1項前段之規定，本
    件應適用被告行為時之舊法即依修正前刑法第41條第1項前
    段、修正前罰金罰鍰提高標準條例第2條、現行法規所定貨
    幣單位折算新臺幣條例第2條之規定，諭知以銀元3百元即新
    臺幣9百元折算1日為易科罰金之折算標準，均併此敘明。
據上論斷，應依刑事訴訟法第四百五十五條之一第一項、第三項
、第三百六十九條第一項前段、第三百六十四條，刑法第二條第
一項前段、第五十六條（修正前）、第三十條第一項、第二項、
第三百三十九條第一項、第四十一條第一項前段（修正前），罰
金罰鍰提高標準條例第一條前段、第二條（修正前），現行法規
所定貨幣單位折算新臺幣條例第二條，判決如主文。
中　　華　　民　　國　　96　　年　　6　　 月　　26　　日
                  刑事第十五庭  審判長法  官  曾佩琦
                                      法  官  蔡美華
                                      法  官  郭瑞祥
上正本證明與原本無異。
不得上訴。
                                      書記官  賴亮蓉
中　　華　　民　　國　　96　　年　　6　　 月　　26　　日
附錄論罪科刑法條
參考法條：刑法第339條第1項
中華民國刑法第339條第1項
意圖為自己或第三人不法之所有，以詐術使人將本人或第三人之
物交付者，處5年以下有期徒刑、拘役或科或併科1千元以下罰金
。
附表：蔡吟芳之金融帳戶
一、(一)金融帳戶：臺北富邦商業銀行北臺中分行。
                 (帳號：000-000000000000)
    (二)被害人：乙○○。
    (三)匯款時間：94年11月25日。
    (四)匯款金額：新台幣（下同）5,000元。
    (五)匯款原因：對方佯裝要販賣網路遊戲天幣。
二、(一)金融帳戶：臺北富邦商業銀行北臺中分行。
                 (帳號：000-000000000000)
    (二)被害人：庚○○。
    (三)匯款時間：94年11月26日。
    (四)匯款金額：2,000元。
    (五)匯款原因：對方佯裝要販賣網路遊戲天幣。
三、(一)金融帳戶：中華郵政股份有限公司臺中軍功郵局。
                 (帳號：000-00000000000000)
    (二)被害人：丙○○。
    (三)匯款時間：94年12月2日。
    (四)匯款金額：12萬1,600元。
    (五)匯款原因：對方佯稱抽中獎項須先付費才能領取。
四、(一)金融帳戶：中華郵政股份有限公司臺中軍功郵局。
                 (帳號：000-00000000000000)
    (二)被害人：己○○。
    (三)匯款時間：94年12月6日。
    (四)匯款金額：185萬6,624元。
    (五)匯款原因：對方佯稱抽中獎項須先付費才能領取。
五、(一)金融帳戶：國泰世華商業銀行中港分行。
                 (帳號：000-000000000000)
    (二)被害人：丁○○。
    (三)匯款時間：94年12月8日。
    (四)匯款金額：8萬元。
    (五)匯款原因：對方佯裝為被害人之朋友「小貞」向其借款。
六、(一)金融帳戶：臺中商業銀行營業部
                 (帳號：0000000000000000078)
    (二)被害人：葉王立糾。
    (三)匯款時間：94年12月23日。
    (四)匯款金額：7萬2千元。
    (五)匯款原因：對方佯稱抽中獎項須先付費才能領取。
